【裁判字號】    99,上易,157
【裁判日期】    991126
【裁判案由】    恐嚇
【裁判全文】
臺灣高等法院花蓮分院刑事判決         99年度上易字第157號
上  訴  人  臺灣花蓮地方法院檢察署檢察官
被      告  游漢桐
上列上訴人因恐嚇案件，不服臺灣花蓮地方法院九十九年度易字
第一六二號中華民國九十九年十月八日第一審判決（起訴案號：
臺灣花蓮地方法院檢察署九十九年度偵字第二三四號），提起上
訴，本院判決如下：
    主  文
上訴駁回。
    理  由
一、依刑事訴訟法第三百五十條、第三百六十一條、第三百六十
    二條、第三百六十七條規定，不服地方法院之第一審判決而
    上訴者，須提出上訴書狀，並應敘述具體理由，為上訴必備
    之程式；其所提出之上訴書狀並未敘述上訴理由，或僅曾以
    言詞陳述上訴理由者，均應於上訴期間屆滿後二十日內補提
    理由書於第一審法院。第一審法院經形式審查，認逾期未補
    提上訴理由者，應定期間先命補正；逾期未補正者，為上訴
    不合法律上之程式，應以裁定駁回。倘已提出上訴理由，但
    所提非屬具體理由者，則由第二審法院以上訴不合法律上之
    程式，判決駁回。而所謂具體理由，必係依據卷內既有訴訟
    資料或提出新事證，指摘或表明第一審判決有何採證認事、
    用法或量刑等足以影響判決本旨之不當或違法，而構成應予
    撤銷之具體事由，始克當之（例如：依憑證據法則具體指出
    所採證據何以不具證據能力，或依憑卷證資料，明確指出所
    為證據證明力之判斷如何違背經驗、論理法則）；倘僅泛言
    原判決認定事實錯誤、違背法令、量刑失之過重或輕縱，而
    未依上揭意旨指出具體事由，或形式上雖已指出具體事由，
    然該事由縱使屬實，亦不足以認為原判決有何不當或違法者
    （例如：對不具有調查必要性之證據，法院未依聲請調查亦
    未說明理由，或援用證據不當，但除去該證據仍應為同一事
    實之認定），皆難謂係具體理由，俾與第二審上訴制度在請
    求第二審法院撤銷、變更第一審不當或違法之判決，以實現
    個案救濟之立法目的相契合，並節制濫行上訴（最高法院著
    有九十七年度台上字第八九二號判決可參）。
二、上訴意旨略以：本件雖無直接證據可證明被告游漢桐教唆劉
    智文（上訴書誤載為劉哲文）、劉俊祥，惟查：(1)劉智文向
    吳昱暉借用車輛時，被告亦在場，則被告難謂有不知劉智文
    前往索債之理。(2)劉智文、劉俊祥與黎益沛（即黎宜鑪之胞
    弟）均無特殊交情，若被告非欲以恐嚇手段索債，何以須委
    託劉智文向黎益沛索討債務。(3)劉智文亦曾於另案接受被告
    之教唆向何明恐嚇。綜合上述，應足以推論被告有教唆劉智
    文向黎益沛之兄黎宜鑪恐嚇為行為云云。
三、惟查：
（一）證人劉智文於警詢時證稱：因黎益沛有欠被告的錢，而被
      告說要將該筆金錢借給伊，伊才出面找黎益沛。伊向吳昱
      暉借車時被告並不在場，被告也不知道伊去黎宜鑪開設之
      花蓮縣鳳林鎮○○路○段一二三號「開展新通訊行」等語
      （見警卷第十四頁、第十五頁）；再於偵查中證稱：伊有
      向吳昱暉借車到鳳林鎮○○路○段一二三號「開展新通訊
      行」，去幫被告向「阿豪」（即黎益沛）要錢，因為「阿
      豪」欠被告的錢，但被告並沒有指示伊與劉俊祥以毀損及
      恐嚇方式索討債務等語（見偵卷第四頁、第五頁）；又於
      原審證稱：伊到開展新通訊行找「阿豪」是因為「阿豪」
      欠被告的錢，而伊向被告借錢，他說「阿豪」欠他錢；不
      是被告叫伊去收這筆錢，是伊當時缺錢，被告說這筆錢可
      以先借伊，伊也知道被告還沒有收到錢，是伊自己跟被告
      開口說這筆錢由伊去收的等語（見原審卷第一五八頁、第
      一六二頁）。由證人劉智文前揭證述，可證被告雖有要將
      「阿豪」積欠之債務借給劉智文，但並無叫劉智文前往索
      債。
（二）又證人吳昱暉雖於警詢時證稱：伊與被告在冰店吃冰等語
      。惟亦證稱：劉智文向伊借車時並沒有告知伊要做何事，
      當時旁邊都沒有人在場等語（見警卷第九頁）。並於原審
      證稱：當時伊在冰店吃冰，劉智文騎機車到冰店向伊借車
      ，他只說車子借一下就還，借車時被告並不在場，是借完
      車後被告才來吃冰等語（見原審卷第二十二頁、第二十三
      頁）。足證證人吳昱輝前後證述劉智文向伊借車時，並無
      其他人在場，並非不一致，不能僅因吳昱暉於警詢證述其
      與被告一起吃冰，即認劉智文向其借車時，被告亦在場。
      足認檢察官上訴意旨所指被告於劉智文向吳昱暉借用車輛
      時在場一節，核與卷證資料並不相符。
（三）檢察官前開上訴理由，均係推論之詞，尤以劉智文曾於另
      案接受被告之教唆向何明恐嚇，而推論被告亦有本件教唆
      恐嚇犯行，更屬無據。此外，檢察官並未提出新事證，指
      摘或表明第一審判決有何採證認事違法、違背經驗法則或
      論理法則等，足以影響判決本旨之不當或違法，而構成應
      予撤銷之具體事由。依前開最高法院判決意旨，前揭上訴
      理由自非屬得上訴第二審之具體理由。揆諸上開說明，本
      件上訴不合法律上之程式，且無從命補正，應予駁回，並
      不經言詞辯論為之。
四、依刑事訴訟法第三百六十七條前段、第三百七十二條，判決
    如主文。
中    華    民    國    99    年    11    月    26    日
                  刑事庭審判長法  官  何方興
                              法  官  王紋瑩
                              法  官  陳秋錦
以上正本證明與原本無異。
本件不得上訴。
中    華    民    國    99    年    11    月    26    日
                              書記官  吳璧娟

司法院資訊處製作；財團法人民間司法改革基金會備份。
